【裁判字號】    98,易,1652
【裁判日期】    990519
【裁判案由】    詐欺
【裁判全文】
臺灣臺南地方法院刑事判決              98年度易字第1652號
公  訴  人  臺灣臺南地方法院檢察署檢察官
被      告  乙○○
上列被告因詐欺案件，經檢察官提起公訴（98年度偵字第6626號
），本院判決如下：
    主  文
乙○○幫助意圖為自己不法之所有，以詐術使人將本人之物交付
，處有期徒刑月，如易科罰金，以新臺幣壹仟元折算壹日。
    事  實
一、乙○○明知任何人均可自行在金融機構開立帳戶，申請提款
    卡供存提款匯兌款項使用，無需費事借用或購買他人帳戶資
    料或金融卡暨其密碼，而一般人願意支付額外代價，刻意使
    用他人銀行帳戶金融卡及密碼，無非係為供作詐欺行騙後存
    放贓款之用，並可藉此掩飾身分，避免遭警查緝，竟仍基於
    縱若有人以其帳戶遂行詐欺取財犯行，亦不違反其本意之幫
    助犯意，於民國2月2日至同年2月18日晚上10時55分間某時
    ，在不詳地點，將其所有之渣打國際商業銀行（下稱渣打銀
    行）內湖分行帳號000000000000號帳戶（以下簡稱本案帳戶
    ）之金融卡及密碼，以不詳代價提供予真實姓名年籍不詳之
    詐欺集團成員使用。嗣於98年2月17日某時，該詐欺集團成
    員即意圖為自己不法之所有，與甲○○在網路聊天室取得聯
    繫，向甲○○佯稱欲與其交友並提供援交，誆稱從事援交前
    需至自動櫃員機操作以確認身份，使甲○○陷於錯誤，在臺
    南市某處依從該詐騙集團成員指示，先後於98年2月18日晚
    間22時55分許、同日晚間11時10分許、同日晚間11時11分許
    ，分別匯款新臺幣（下同）5千元、7萬9千元、1千元至乙○
    ○本案帳戶中。嗣甲○○察覺有異，報警處理，始循線查悉
    上情。
二、案經臺南市警察局第六分局報請臺灣臺南地方法院檢察署檢
    察官偵查起訴。
    理  由
一、按被告以外之人於審判外之陳述，雖不符刑事訴訟法第159
    條之1至第159條之4之規定，而經當事人於審判程序同意作
    為證據，法院審酌該言詞陳述或書面陳述作成時之情況，認
    為適當者，亦得為證據，為刑事訴訟法第159條之5第1項所
    明文。本件卷附供述及非供述證據，被告乙○○於本案準備
    及審理程序中，表示同意作為證據（見本院卷第20、83頁）
    ，本院審酌各該證據作成之情況，認為適當，復經本院於審
    判期日就上開證據依法進行調查、辯論，依刑事訴訟法第15
    9 條之5規定，自有證據能力。
二、訊據被告乙○○矢口否認有何幫助詐欺取財之犯行，辯稱：
    伊沒有將本案帳戶之提款卡及密碼交付他人，伊98年2、3月
    間某日攜帶提款卡及用以繳納貸款之現金新臺幣（下同）50
    00元欲至銀行以提款機繳款，但至銀行時發現提款卡遺失，
    只有遺失卡片，沒有遺失其他東西，伊的提款卡密碼是伊的
    生日，並未將密碼寫在提款卡上，伊不知詐欺集團如何破解
    密碼的云云。
三、經查，本案帳戶係被告乙○○於97年7月31日申請開立，有
    渣打銀行聯行開戶紀綠在卷可稽（警卷第17頁）；又被害人
    甲○○遭詐欺集團詐騙，誤以為依指示操作自動櫃員機以確
    認身份後即可進行網路援交，乃陷於錯誤，依指示於98年2
    月18日晚間22時55分許、同日晚間11時10分許、同日晚間11
    時11分許，分別匯款5千元、7萬9千元、1千元至乙○○本案
    帳戶等情，亦經證人甲○○於警詢時指述歷歷（警卷第9頁
    背面至第10頁），並有渣打銀行自動櫃員機交易明細表3張
    （警卷第13頁）存卷可佐，且被告對於上情亦供認不諱（本
    院卷第31頁），是本案帳戶為被告所開設，嗣遭詐欺集團成
    員持以遂行詐欺取財犯行之工具，已甚明確。
四、被告乙○○雖以前詞置辯，然查：
  （一）被告於偵訊時係辯稱其係原均使用提款卡繳納貸款，於
        遺失提款卡當日才改由臨櫃繳納貸款；嗣於本院審理中
        改稱，係於臨櫃繳納貸款前1日遺失提款卡，是其偵、
        審中前後所辯已有未合；況依卷附渣打銀行99年4月12
        日渣打商銀CB-OPS字第09910849號函暨附件貸款繳款明
        細、帳戶交易明細所示（本院卷第74頁至第76頁），被
        告被告第1次臨櫃繳納貸款日期為98年2月20日，則不論
        依其偵訊或審理中所述，其係遺失提款卡當日或隔日繳
        納貸款，其所有之本案帳戶提款卡於98年2月19日前均
        在被告持有中，然觀之上開本案帳戶交易明細，本案帳
        戶自98年2月18日起已出現多筆交易異常資料，是其辯
        稱提款卡遺失一節，亦與卷附上開資料內容不符，其所
        辯是否屬實，已有可疑。
  （二）被告乙○○自承其於發現本案帳戶提款卡遺失後，未曾
        辦理任何掛失、止付或報警（警卷第7頁、本院卷第33
        頁），核與渣打銀行99年2月10日渣打商銀CB-OPS字第
        09904664號函文所載內容相符（本院卷第56頁）。而被
        告自陳本案帳戶是用以繳納貸款使用，則本案帳戶之提
        款卡對被告而言，係有重要用途，豈會在發現該帳戶提
        款卡遺失時，未曾向渣打銀行辦理掛失或向警察機關報
        案？況依其於本院審理時所述，其於繳納貸款當日發現
        提款卡遺失後，隨即前往渣打銀行櫃台辦理臨櫃台繳款
        （本院卷第85頁背面），則其即可在辦理繳款同時辦理
        掛失，惟其竟未為之，顯有違常理。
  （三）況經本院函詢渣打銀行，晶片卡密碼是否有遭破解、盜
        用，或有無此等案例發生結果，其函覆稱：目前全台灣
        銀行使用之晶片卡密碼不可能遭受破解盜用，全台換發
        晶片卡至今，從無晶片卡密碼遭受破解、盜用之案例，
        未來科技發展或許有此可能，然短期內晶片卡密碼亦不
        可能遭受破解、盜用，目前亦無晶片卡密碼遭受破解或
        盜用之相關案例相關案例等語，此有渣打銀行99年1月8
        日渣打商銀CBRisk字第09900006號函存卷可稽（本院卷
        第28頁）。若如被告所辯，其所有本案帳戶提款卡確係
        遺失，且其同時未曾遺失其他身份證件等物品，則拾獲
        該片卡之人應無從知悉該提款卡密碼，進而使用該提款
        卡存提款項。
  （四）綜上，被告乙○○前開辯解，有違一般社會經驗法則且
        悖於常理，亦與卷附資料不符，難以採信。且依前開渣
        打銀行函示，依目前科技，晶片卡尚無從破解一情以觀
        ，本案帳戶提款卡、密碼應係被告提供予不詳姓名所屬
        詐欺集團使用，應可認定。
五、按金融機構開設存款帳戶，原係針對個人社會信用而予以資
    金流通，具有強烈之屬人性，而金融帳戶為個人理財之工具
    ，於金融機構申請開設存款帳戶並無任何特殊之資格限制，
    一般民眾皆可利用存入最低開戶金額之方式，任意在金融機
    構申請開設存款帳戶，且一人並可於不同之金融機構申請多
    數之存款帳戶使用，尚無任何困難，此乃眾所周知之事實，
    被告為有社會工作經驗之人，對此應有所認知，倘無正當理
    由使用他人提供之帳戶，客觀上自可預見其目的係供為某筆
    資金之存入，後再行領出之用，且該筆資金之存入及提領過
    程係有意隱瞞其流程及行為人身分曝光之用意，一般人本於
    一般認知能力應均易於瞭解。是依一般人之社會生活經驗，
    若見他人不以自己名義申請帳戶，反而向人收集存款帳戶為
    不明用途使用或流通，衡情對於該等帳戶可能供詐欺之不法
    目的使用，當有合理之預期，況且利用不相識之人之帳戶從
    事詐欺之用，早為傳播媒體廣為報導，被告為有社會經驗之
    人，其應可預見交付自己名義之帳戶金融卡（含密碼）等帳
    戶資料予他人流通，誠有幫助從事詐欺取財犯行之人利用，
    該帳戶作為實施犯罪之可能，但其仍將其帳戶資料交付予年
    籍姓名均不詳之他人及其所屬詐欺集團，以致自己完全無法
    了解、控制其帳戶資料之使用方法及流向，故被告應具有縱
    他人利用該帳戶供實施詐欺取財犯罪之用，亦不違背其本意
    之幫助犯意甚明。
六、綜上論述，被告乙○○上開所辯，顯係卸責之詞，洵無可採
    。本案事證明確，被告幫助詐欺取財犯行，堪以認定，自應
    依法論科。
七、被告乙○○基於幫助他人犯罪之意思，將其所有之銀行帳戶
    金融卡（含密碼）交付予姓名年籍不詳之人及所屬詐騙集團
    ，該詐騙集團成員利用被告之幫助，使被害人甲○○在遭該
    詐騙集團成員施用詐術後而陷於錯誤，因而轉帳至被告所提
    供之本案帳戶，是被告係參與詐欺罪構成要件以外之行為，
    應認其所為係幫助犯而非正犯行為，故核被告所為，係犯刑
    法第30條第1項、第339條第1項幫助詐欺取財罪。被告幫助
    他人犯罪，為從犯，應依刑法第30第2項規定，減輕其刑。
八、爰審酌被告乙○○雖無犯罪前科，素行尚佳，然僅因貪圖小
    利，即交付帳戶之提款卡及密碼供他人作為不法目的使用，
    影響社會金融交易秩序及助長詐欺活動之發生，並因此增加
    被害人事後向幕後詐騙集團成員追償及刑事犯罪偵查之困難
    ，殊為不該，且始終否認犯行，造成被害人損失85000元暨
    檢察官之求刑等一切情狀，量處如主文所示之刑，並諭知易
    科罰金之折算標準。
據上論斷，刑事訴訟法第299條第1項前段，刑法第30條、第339
條第1項、第41條第1項前段，刑法施行法第1條之1，判決如主文
。
本案經檢察官吳坤城到庭執行職務。
中    華    民    國    99    年    5     月    19    日
                  刑事第十二庭  審判長法  官  卓穎毓
                                      法  官  周宛瑩
                                      法  官  莊玉熙
以上正本證明與原本無異。
如不服本判決應於收受本判決後10日內向本院提出上訴書狀，並
應敘述具體理由。其未敘述上訴理由者，應於上訴期間屆滿後20
日內向本院補提理由書狀（均須按他造當事人之人數附繕本）「
切勿逕送上級法院」。
                                      書記官  余富誠
中    華    民    國    99    年    5     月    20    日
附錄本案論罪科刑法條全文：
刑法第339條第1項
意圖為自己或第三人不法之所有，以詐術使人將本人或第三人之
物交付者，處五年以下有期徒刑、拘役或科或併科一千元以下罰
金。
刑法第30條
幫助他人犯罪者，為從犯。雖他人不知幫助之情者，亦同。
從犯之處罰，得按正犯之刑減輕之。

司法院資訊處製作；財團法人民間司法改革基金會備份。
